【裁判字號】    98,訴,2594
【裁判日期】    990427
【裁判案由】    侵權行為損害賠償
【裁判全文】
臺灣板橋地方法院民事判決              98年度訴字第2594號
原      告  丁○○
被      告  丙○○
            乙○○
            甲○○
共      同
訴訟代理人  黃達元律師
上列當事人間因刑事附帶民事訴訟請求侵權行為損害賠償事件，
經本院刑事庭裁定移送前來（98年度附民字第483 號），本院於
中華民國99年4 月13日言詞辯論終結，判決如下：
    主      文
被告應連帶給付原告新台幣肆拾萬柒仟壹佰元，並被告丙○○自
民國九十九年三月十七日起、被告乙○○及甲○○自民國九十八
年十月十四日起，均至清償日止，按年息百分之五計算之利息。
原告其餘之訴駁回。
訴訟費用由被告連帶負擔十分之一；餘由原告負擔。
本判決第一項原告得假執行；但被告如以新台幣肆拾萬柒仟壹佰
元為原告供擔保後，得免為假執行。
    事實及理由
一、程序事項：訴狀送達後，原告不得將原訴變更或追加他訴，
    但請求之基礎事實同一，或該訴訟標的對於數人必須合一確
    定時，追加其原非當事人之人為當事人者，不在此限。民事
    訴訟法第255 條第1 項但書第2 、5 款分別定有明文。本件
    原告前於本院98年度易字第2190號刑事訴訟程序中，對被告
    提起刑事附帶民事訴訟，請求被告丙○○、乙○○、甲○○
    應連帶給付原告新台幣（下同）500 萬元，經本院刑事庭於
    民國98年10月30日將刑事附帶民事訴訟部分裁定移送本院民
    事庭，並同日刑事判決宣判認定被告丙○○傷害原告部分為
    無罪，本院乃於98年12月30日裁定駁回原告對被告丙○○部
    分之起訴。而上開刑事案件上訴後，經臺灣高等法院刑事庭
    於99年1 月21日以98年度上易字第3017號刑事判決被告丙○○、乙○○、甲○○均有罪並確定。嗣原告乃於99年3 月3
    日追加丙○○為共同被告，雖被告丙○○不同意原告上述追
    加，然原告所為追加之訴，合於民事訴訟法第255 條第1項
    但書第2 款、第5 款規定之情形，應予准許。
二、原告主張：被告丙○○於98年6 月17日18時30分許，騎乘機
    車返家途中，行經台北縣鶯歌鎮○○街15巷時，適有原告駕
    駛CM-6672 號自用小客車搭載訴外人劉憶蓉正倒車尋找停車
    位，妨礙其機車行進，乃對原告質以「你怎麼開車的」，原
    告則回以「又不是不能過」，雙方因而發生言語爭執，被告
    丙○○並以手勢比「來! 來! 」要原告往前駛，原告不知該
    巷8 號為被告丙○○之住處，而將車往前開至被告丙○○停
    放機車旁，並由副駕駛座之劉憶蓉下車與被告丙○○解釋，
    被告丙○○乃以大聲及手勢召喚家人，其兄被告乙○○、甲○○隨即分自該巷4 號、6 號之住處走出，待被告丙○○告
    知係原告佔據車道還罵人後，遂萌生共同傷害原告之犯意，
    先由被告乙○○行至該輛自用小客車駕駛座外側，以右拳向
    車內原告之頭部施以攻擊，原告旋欲持車內高爾夫球桿下車
    理論，被告丙○○乃以徒手自駕駛座窗戶伸入車內與原告拉
    扯，被告甲○○見狀立即返回其6 號住處內持木劍1 把，從
    小客車副駕駛座伸入車內，往駕駛座上仍與被告丙○○拉扯
    球桿之原告頭部戳刺，前後戳刺約7 下，同時，被告丙○○
    仍與原告拉扯其手中之球桿，並將原告原已推開之駕駛座車
    門關回，阻止原告下車，被告乙○○則自其4 號住處內取出
    木棍1 支，在駕駛座外側，從車窗伸入木棍，朝原告左側腰
    際戳打2 下，致原告受有右下眼瞼撕裂傷、右眼球鈍挫傷、
    右眼結膜下出血、右眼周邊視網膜水腫、左腰挫傷等傷害，
    且被告等上開行為亦經臺灣高等法院98年度上易字第3017號
    刑事判決判處被告丙○○有期徒刑3 月；被告乙○○拘役50
    日；被告甲○○有期徒刑3 月確定。爰依共同侵權行為法律
    關係，請求原告負連帶賠償責任。茲將原告所受請求之項目
    及金額分述如下：
  (一)醫療費用：因被告上開侵權行為，致支出醫療費用計5,660
    元。
  (二)復健費：因傷需以民俗療法復健，請求復健費用共13,000元
    。
  (三)眼鏡重製費用：因被告之侵權行為致原告眼鏡破損，須重製
    眼鏡，費用為13,000元。
  (四)減少勞動能力之損害：原告受有右下眼瞼撕裂傷、右眼球鈍
    挫傷、右眼結膜下出血、右眼周邊視網膜水腫等傷害，因視
    力受損以致減少勞動能力，請求減少勞動能力之損害200 萬
    元。
  (五)無法工作期間之損失：本件事故發生時原告係與姊夫合夥經
    營建材行，年收入約120 至130 萬元，因需休養2.5 個月，
    期間無法工作，故受有無法工作期間之薪資損失約26萬元。
  (六)租金損失：原告因加盟經營雞排店，並已簽定店面租賃契約
    ，原定98年7 月4 日開幕，卻因傷暫緩，致原告損失租金2.
    5 個月，每月租金35,000元，共計87,500元。
  (七)營業損失：原告之雞排店因傷無法如期開幕，致原告受有營
    業損失2.5 個月，每月7 萬元，共計175,000 元。
  (八)精神慰撫金：原告受傷狀況嚴重，精神備感痛苦，請求精神
    慰撫金2,445,840 元。
  (九)聲明請求：被告應連帶給付原告500 萬元，及被告丙○○自
    99 年3月17日起、被告乙○○、甲○○自98年10月14日起，
    均至清償日止，按年息5%計算之利息；願供擔保請准宣告假
    執行。
三、被告則以：
  (一)臺灣高等法院刑事庭認定被告丙○○有共同傷害之行為，主
    要依據為原告指述被告丙○○有所謂「召喚」行為，然被告
    丙○○否認有所謂「召喚」行為存在，此部分自應由原告負
    擔舉證責任，且本件事實經過，均有監視錄影可稽，刑事案
    件一審亦曾當庭勘驗，確認被告丙○○非但沒有任何攻擊原
    告之行為，尚且不斷勸阻其他2 位被告及原告發生衝突，並
    無不法侵害原告。另就被告甲○○、乙○○2 人，依刑事一
    審判決之認定，屬同時犯，非係有犯意聯絡之共同正犯，且
    傷害行為發生時間先後不同，應無所謂行為關連共同之情形
    ，自不成立共同侵權行為。
  (二)本件事故，肇因於案發當時，原告持其車上之金屬高球桿欲
    進行攻擊，被告甲○○、乙○○為防止原告持金屬球桿攻擊
    之故，而防衛過當導致原告受傷。衡酌前揭判例要旨及民法
    第217 條第1 項之規定，原告對於損害之發生，亦與有過失
    。
  (三)關於原告各項請求：(1)被告不爭執原告請求之醫療費用部分
    。(2)原告請求復健費用部分，並未檢附單據，且自承為民俗
    療法，而非合法之醫療機構，顯然並無必要性。(3)眼鏡費用
    部分，原告稱其因視力受損而需重製眼鏡云云。然恩主公醫
    院業已函覆鈞院表示，原告之恢復情形良好，而未提及任何
    有關視力受損之情形，顯見原告所稱因視力受損而需重製眼
    鏡，顯非事實。況本件案發時間為98年6 月17日，而原告所
    提出之眼鏡重製費用發票為99年1 月4 日，前後相距時間約
    有半年之久，實與常情不符。是該筆消費應與被告之行為不
    具相當因果關係。(4)減少勞動能力之損害部分：原告所提出
    之診斷證明書，並未述及有關視力受損後遺症之發生，且經
    恩主公醫院函覆貴院表示原告目前其眼部傷勢恢復良好，而
    未有勞動力減損之情形。(5)無法工作期間之損失部分，原告
    所提出之所謂建材行帳冊，均為其單方面製作之文書，不足
    以作為證明原告收入之資料。況依原告所提供之98年度收支
    資料，本件案發時間為98年6 月17日，該帳簿內，6 月18日
    、6 月22日、6 月23日、6 月24日、6 月25日…一直延續至
    7 月以後，均仍繼續有收入，且原告已於99年2 月24日之民
    事答辯狀中自承該帳冊中收入部分，皆為其姊夫所有，又稱
    因本件傷害而沒工作沒薪資云云，倘係如此，原告應係受僱
    於其姊夫，故其所稱與姊夫共同經營一事，即顯非事實，則
    該帳冊所載之收入內容，更不足以證明係屬原告之收入。故
    其向被告要求工作損害26萬元，非有理由。(6)租金損失及營
    業損失部分，原告是否將該屋用於雞排店，該店縱使存在，
    是否係原告親自在場經營，該店之營業額如何，原告均無法
    舉證。又渣打銀行放款通知函，不足以證明與本事件有關。
    原告配偶向銀行貸款，與本事件無關，且婚姻關係存續中，
    各自對外債務均各自負擔，顯不足以證明該貸款與本事件有
    何關聯。況依原告所述，其案發前收入年薪百萬，已高於國
    內平均薪資近1 倍，衡情顯無可能於案發後1 個月即產生貸
    款之必要。因此，原告所提出之放款通知函，不足以證明其
    受有何等之損害。(7)精神慰撫金部分，衡酌被告甲○○、乙○○均為國中畢業，均屬中年無業，而原告為高職肄業，原
    告迄今無法舉證其年所得為何，且經鈞院調閱其稅籍資料顯
    示，原告之年收入為199,641 元，而非其所稱之年收入百萬
    元。且案發當時，係原告先行持高爾夫球桿欲下車攻擊被告
    ，始引來被告之防衛性攻擊，對於傷害之結果，實係原告行
    為所致等情，原告自無向被告甲○○、乙○○要求鉅額精神
    賠償之理由等語，資為抗辯。
  (四)答辯聲明：駁回原告之訴及其假執行之聲請；如受不利判決
    ，願供擔保請准宣告免為假執行。
四、兩造不爭執事項：
  (一)被告甲○○對原告之頭眼部，被告乙○○對原告之左腰，分
    別持木劍、木棍施予攻擊，致原告受有右下眼瞼撕裂傷、右
    眼球鈍挫傷、右眼結膜下出血、右眼周邊視網膜水腫，及左
    側腰際挫傷等傷害。
  (二)被告就原告支出醫療費用5,660 元部分不爭執。
五、兩造爭執事項要點：
  (一)被告丙○○抗辯其對原告並無侵權行為存在，有無理由？
  (二)被告乙○○、甲○○抗辯渠等係分別侵害原告之權利，並無
    共同侵權行為之發生，有無理由？
  (三)被告抗辯原告就本件事故之發生亦與有過失，有無理由？
  (四)原告請求復健費用13,000元，有無理由？
  (五)原告請求眼鏡重製費用13,000元，有無理由？
  (六)原告請求因視力受損而減少勞動能力之損失200 萬元，有無
    理由？
  (七)原告請求無法工作期間之損失26萬元，有無理由？
  (八)原告請求雞排店租金損失87,500元及營業損失175,000 元，
    有無理由？
  (九)原告請求之精神慰撫金有無理由？如有理由，應以若干金額
    為適當？
六、原告主張於上開時、地因停車糾紛與被告丙○○發生口角，
    被告3 人遂攻擊原告，致原告受有右下眼瞼撕裂傷、右眼球
    鈍挫傷、右眼結膜下出血、右眼周邊視網膜水腫、左腰挫傷
    等傷害等語，為被告否認，並以上開情詞抗辯。經查：
  (一)經本院調取臺灣高等法院98年度上易字第3017號刑事案卷全
    卷查閱，原告於上開刑事案件一審時證稱：劉憶蓉請伊吃飯
    ，伊看到左後方有車位，正要倒車停車時，發現後面有人（
    即被告丙○○），劉憶蓉就提醒伊要小心，伊答稱伊有看到
    ，而丙○○的摩托車就停在車後面一直沒有動，之後，丙○○往前面超車，到駕駛座旁邊瞪伊，伊就說又不是不能過，
    然後，丙○○就騎車到前面，用手比說你來你來，伊就把車
    開過去，並不知道那是丙○○的家，丙○○就用手招家裡的
    人，然後屋內就衝出人來，劉憶蓉就下車道歉。劉憶蓉與丙○○從副駕駛座吵到駕駛座，伊打開窗戶，乙○○就揮手打
    伊一拳，伊趕緊拿起車內高爾夫球桿，丙○○見狀就開始拉
    扯球桿，並用手攻擊伊頭部，並且阻止其下車，被告甲○○
    則拿木劍從副駕駛座戳伊，後來看錄影帶，才知道乙○○也
    有拿東西戳伊等語（見本院刑事庭98年易字第2190號卷第58
    至60頁）；訴外人劉憶蓉亦於該案中證稱：原告來家裡作客
    ，看到巷口有車位，就想用倒車方式停車，伊轉頭看到丙○○騎車在後面，就叫原告小心，原告就停車，丙○○就按喇
    叭，原告沒有動，丙○○就騎車繞到駕駛座旁邊，口氣不好
    的說你是怎麼開車的，原告就說這裡就可以過又不是不能過
    ，丙○○就說不然你想要怎樣，伊後來下車要跟丙○○解釋
    ，丙○○的聲音很大，他們兄弟就衝出來了，原告有拿高爾
    夫球桿要自衛，丙○○有伸手進入駕駛座拉扯，從副駕駛座
    攻擊原告的人是拿木棍往內戳等語（見前揭卷第55至58 頁
    ）。復經本院刑事庭勘驗監視錄影光碟結果：畫面開始，被
    告丙○○將機車停放於自家門口，原告駕駛之自小客車亦停
    於上址門口，丙○○停好機車後轉身，訴外人劉憶蓉由副駕
    駛座下車，被告乙○○自屋中走出，至副駕駛座觀看丙○○
    與劉憶蓉對話，再自車後繞至駕駛座，從窗戶伸手指向車內
    ，丙○○亦自車前繞至駕駛座，原告持條狀反光物，打開駕
    駛座車門欲下車，丙○○擋住車門，阻止丁○○下車，並將
    手伸入車窗與丁○○拉扯，被告甲○○持條狀物由副駕座側
    刺向車內，共刺7 下，乙○○手持條狀物從駕駛座車窗由上
    往下刺入車內等情，有勘驗筆錄及擷取畫面在卷可稽（見前
    揭卷第36至42頁）。互核原告及證人劉憶蓉所述，與擷取畫
    面及上開勘驗筆錄所載悉相符合，原告之主張乃可憑採。此
    外，原告因此受有右下眼瞼撕裂傷、右眼球鈍挫傷、右眼結
    膜下出血、右眼周邊視網膜水腫、左腰挫傷等傷害之事實，
    亦有財團法人恩主公醫院98年6 月24日、7 月6 日先後開立
    之恩甲診字第980624001 號、第000000000 號甲種診斷證明
    書各乙紙附於上開刑事案卷可佐。基上，被告丙○○否認其
    對原告有侵權行為存在等語，委無可採。
  (二)被告乙○○、甲○○對渠等有不法侵害原告之事實雖不爭執
    ，惟否認渠等彼此間有犯意之聯絡，辯以：僅係同時犯，故
    不構成共同侵權行為等語。然查，按共同正犯之意思聯絡，
    不限於事前有所協議，其於行為當時，基於相互之認識，以
    共同犯罪之意思參與者，亦無礙於共同正犯之成立。且其表
    示之方法，亦不以明示通謀為必要，即相互間有默示之合致
    ，亦無不可，此有最高法院73年台上字第1886號、第2364號
    判例可資參照；又按刑法之相續共同正犯，基於凡屬共同正
    犯，對於共同意思範圍內之行為均應負責之原則，共同犯罪
    之意思不以在實行犯罪行為前成立者為限，若了解最初行為
    者之意思而於其實行犯罪之中途發生共同之意思而參與實行
    者，亦足成立；故對於發生共同犯意以前其他共同正犯所為
    之行為，苟有就既成之條件加以利用而繼續共同實行犯罪之
    意思，則該行為即在共同意思範圍以內，應共同負責，亦有
    最高法院98台上字第4230號判決意旨可資參照。本件被告乙○○、甲○○是經由被告丙○○大聲及手勢召喚而來，業據
    原告及證人劉憶蓉於上開刑事案件中證述如上，且被告丙○○於偵查中自承：其兄聽到爭吵出來，伊就跟二哥（即被告
    乙○○）說丁○○佔據車道違規還罵伊等語（見偵卷第38頁
    ），再依原審進行勘驗時翻拍取得之監視畫面照片所示，被
    告乙○○、甲○○分自不同住屋大門走出，前後時間僅相差
    四秒鐘（畫面第2 秒處、第6 秒處），被告乙○○、甲○○
    隨即繞至駕駛座（畫面第8 秒、第12秒處），甲○○再衝入
    其住處內拿取條狀物（畫面第15秒處），而原告於監視畫面
    第17秒處始見其手持反光物欲開啟車門，且依當時客觀情形
    ，被告等3 名均為男性，原告僅有1 名女性友人劉憶蓉在場
    ，衡情，原告不可能主動攻擊被告等人，原告因遭被告乙○○出拳攻擊後，欲拾取車內高爾夫球桿防衛或回擊，被告丙○○乃伸手從駕駛座車窗入內與原告拉扯，並以身體阻擋車
    門開啟，不讓原告下車，而被告甲○○衝回屋內拾取木劍後
    ，立即返回車旁進行攻擊（畫面第19秒處）；被告乙○○於
    發現原告欲拾取高爾夫球桿，亦轉身跑回屋內（畫面第14秒
    至18秒處），拾取木棍返回現場攻擊（畫面第21秒處）等情
    ，有原審勘驗筆錄及擷取畫面在卷可佐（見刑事案件一審卷
    第36至42頁），被告乙○○、甲○○2 人顯係受被告丙○○
    以言語或手勢召喚，而走出家門，復因被告丙○○告知其等
    丁○○佔據車道還罵伊，被告乙○○、甲○○二人乃基於手
    足之情，而以徒手或條狀物攻擊原告甚明，苟被告乙○○、
    甲○○未受被告丙○○召喚，或其等與被告丙○○無兄弟關
    係，而為陌生之第三人，其等豈會出手攻擊丁○○？是依首
    揭說明，堪認被告丙○○、乙○○、甲○○三人於行為當時
    ，對其行為已有所認識，且係基於共同犯罪之意思而參與，
    應無疑義，被告等上開所辯，為不足採。且被告3 人之刑事
    責任部分，臺灣高等法院98年度上易字第3017號刑事判決亦
    認定被告3 人均係傷害罪之共同正犯，判處被告丙○○共同
    傷害人之身體，處有期徒刑3 月，如易科罰金，以新臺幣1,
    000 元折算壹日；乙○○共同傷害人之身體，處拘役50日，
    如易科罰金，以新臺幣1,000 元折算壹日；甲○○共同傷害
    人之身體，處有期徒刑3 月，如易科罰金，以新臺幣1,000
    元折算壹日在案並確定，有臺灣高等法院98年度上易字第30
    17號刑事判決可稽，被告等上開所辯，為無可採。況按民事
    上之共同侵權行為（狹義的共同侵權行為，即加害行為）與
    刑事上之共同正犯，其構成要件並不完全相同，共同侵權行
    為人間不以有意思聯絡為必要，數人因過失不法侵害他人之
    權利，苟各行為人之過失行為，均為其所生損害共同原因，
    即所謂行為關連共同，亦足成立共同侵權行為，依民法第18
    5 條第1 項前段之規定，各過失行為人對於被害人應負全部
    損害之連帶賠償責任。最高法院67年台上字第1737號判例意
    旨參照。本件被告乙○○、甲○○雖以渠等非犯意聯絡之共
    同正犯，否認有共同侵權行為之情事，然原告身體所受之傷
    害損害乃係被告3 人所造成，業如前述，揆諸上開說明，被
    告乙○○、甲○○之行為，已為原告損害發生之共同原因，
    故被告3 人構成民法第184 條第1 項前段之侵權行為，自應
    依民法第185 條第1 項負連帶損害賠償責任。
  (三)另被告抗辯原告為與有過失乙節，查被告丙○○於偵查中自
    承：其兄聽到爭吵出來，伊就跟二哥（即被告乙○○）說原
    告佔據車道違規還罵伊等語（見臺灣板橋地方法院檢察署98
    年度偵字第20672 號卷第38頁），再依本院刑事庭進行勘驗
    時翻拍取得之監視畫面照片所示，被告乙○○、甲○○分自
    不同住屋大門走出，前後時間僅相差4 秒鐘（畫面第2 秒處
    、第6 秒處），被告乙○○、甲○○隨即繞至駕駛座（畫面
    第8 秒、第12秒處），被告甲○○再衝入其住處內拿取條狀
    物（畫面第15秒處），而原告於監視畫面第17秒處始見其手
    持反光物欲開啟車門，可見原告係因遭攻擊後，欲拾取車內
    高爾夫球桿防衛或回擊，應屬防衛之行為，非為造成其損害
    之原因，被告該抗辯，要無可採。
七、按因故意或過失，不法侵害他人權利者，負損害賠償責任。
    數人共同不法侵害他人之權利者，連帶負損害賠償責任；不
    法侵害他人身體或健康者，對被害人因此減少或喪失之勞動
    能力或增加生活上之需要時，應負損害賠償責任。不法侵害
    他人身體、健康、名譽、自由、信用、隱私、貞操，或不法
    侵害其他人格法益而情節重大者，被害人雖非財產上之損害
    ，亦得請求賠償相當之金額。民法第184 條第1 項前段、第
    185 條第1 項前段、第193 條第1 項、第195 條第1 項前段
    分別定有明文。本件原告主張被告3 人因故意，共同不法侵
    害原告之身體，已如前述，則原告依上開規定，請求被告3
    人連帶負損害賠償責任，洵為正當。
八、茲就原告得請求之項目及金額分述如下：
  (一)醫療費用：
    原告主張支出醫療費5,660 元，業據提出財團法人恩主公醫
    院收據影本9 張，且為被告不爭執，此部分費用之請求洵屬
    有據，應予准許。
  (二)復健費用：
    原告主張其傷害需以民俗療法復健，共支出復健費用13,000
    元等語，為被告否認，且原告未提出任何證據以為證明，其
    此部分請求，自非有據。
  (三)眼鏡重製費用：
    原告主張其因視力受損而需重製眼鏡，共支出眼鏡重製費用
    13,000元等語，雖據其提出漢生眼鏡行統一發票影本1 紙為
    憑。惟本件案發時間為98年6 月17日，而原告所提出之眼鏡
    費用發票為99年1 月4 日（見本院卷第50頁），相距已半年
    餘，二者間是否果有因果關係，已非無疑；況依財團法人恩
    主公醫院99年2 月25日（99）恩醫事字第0314號函覆本院表
    示，原告眼部傷勢恢復良好等語（見本院卷第132 頁），顯
    見原告眼鏡重製費用之支出與被告之行為間，應無相當因果
    關係，故原告此部分之主張，為無理由。
  (四)減少勞動能力之損害：
    原告主張其受有右下眼瞼撕裂傷、右眼球鈍挫傷、右眼結膜
    下出血、右眼周邊視網膜水腫、左腰挫傷等傷害，因視力受
    損致減少勞動能力，請求減少勞動能力之損害200 萬元等語
    ，為被告否認。查，財團法人恩主公醫院以99年2 月25日（
    99 ） 恩醫事字第0314號函覆本院表示，原告眼部傷勢恢復
    良好，對於勞動能力之減損部分，目前無法評估等語（見本
    院卷第132 頁），顯見原告並無視力受損而有勞動能力減損
    之情形存在，是原告此部分之主張，亦屬無據。
  (五)無法工作期間之損失：
    原告主張本件事故發生時其係與其姊夫合夥經營建材行，年
    收入約120 至130 萬元，因需休養2.5 個月，期間無法工作
    ，故受有無法工作期間之薪資損失約26萬元等語，為被告否
    認，並以上詞抗辯。查，按填補損害應以客觀上所必要者為
    限，依財團法人恩主公醫院99年1 月4 日恩乙診字第乙0000
    000000號乙種診斷證明書所示，原告至該院就診之日期分別
    為98年6 月17日、98年6 月22日、98年7 月6 日、98年12月
    31日及99年1 月4 日計5 次，原告因須前往醫院就診而無法
    工作，此部分乃為可採。而依吾人一般社會經驗法則，醫院
    看診時間係以半天為單位，故原告就診5 次即為2.5 日計，
    其主張超過2.5 日之無法工作期間部分，未見其舉證以為證
    明，為不足取。另原告主張其年收入約120 至130 萬元，雖
    據其提出98年度建材行帳冊為證（見本院卷第63至119 頁、
    證物影本另置卷外），惟細繹該帳冊之內容，無法證明原告
    年收入達120 至130 萬元，況原告其於99年2 月24日之民事
    答辯狀中表示該建材行之收入皆為其姊夫所有（見本院卷第
    143 頁第10行）。依上，原告未能舉證證明其年收入為120
    至130 萬元，然其確受有無法工作期間之損失，故本院認為
    應以勞工每月基本工資17,280元為計算標準，則原告得請求
    無法工作期間之薪資損失應為1,440 元（計算式：17,280元
    ÷30天×2.5 天＝1,440 元），逾此部分之請求，則非有據
    。
  (六)租金損失及營業損失：
    原告主張其原加盟經營雞排店，並已簽定店面租賃契約，卻
    因傷無法如期於98年7 月4 日開幕，致原告損失每月租金35
    ,000元及每月營業損失7 萬元，計2.5 個月，分別受有租金
    損失87,500元、營業損失175,000 元等語，亦為被告否認，
    並以上詞抗辯。查，原告雖提出房屋租賃契約影本及皇家貴
    族雞排加盟合約書影本各1 份（見本院卷第56、57頁、第16
    1 至165 頁），惟原告是否將租賃契約書所載之房屋用於經
    營雞排店，未見其舉證，而該店縱使存在，是否係原告親自
    在場經營，該店之營業額如何，原告均未提出證據以實其說
    ，此無法證明原告受有此等之損害係因被告3 人之侵權行為
    所致；又所提之渣打銀行放款通知函影本之放款對象為原告
    之配偶，亦不足以證明與被告之侵權行為間有何關聯，故原
    告此部分之請求，亦無理由。
  (七)精神慰撫金：原告因被告之不法侵害行為，致身體受有右下
    眼瞼撕裂傷、右眼球鈍挫傷、右眼結膜下出血、右眼周邊視
    網膜水腫、左腰挫傷等傷害，其精神上自受有相當之痛苦，
    其依民法第195 條規定，請求非財產上損害賠償，自屬有據
    。本院審酌原告高中肄業，從事建材行工作，名下財產有汽
    車及投資（見本院卷第28、29頁原告之稅務電子閘門財產所
    得調件明細表），因上開傷勢所受精神痛苦之程度；被告丙○○大學畢業，現為國有財產局之僱員，名下有房屋、土地
    各2 筆及投資；被告乙○○國中畢業，現無業，名下有房屋
    1 筆、土地2 筆及投資；被告甲○○國中畢業，現無業，名
    下有土地2 筆及投資（見本院卷第30至35頁被告之稅務電子
    閘門財產所得調件明細表）等一切情狀，認原告請求精神慰
    撫金2,445,840 元，尚嫌過高，應以40萬元為允適，逾此金
    額之請求，非有理由。
  (八)基上，原告得請求之金額合計為407,100元（5660＋1440＋
    400000＝407100）。
九、綜上所述，原告基於共同侵權行為法律關係，請求被告連帶
    給付給付407,100 元及被告丙○○自99年3 月17日起；被告
    乙○○、甲○○自98年10月14日起，均至清償日止，按年息
    5% 計 算之法定遲延利息部份，為有理由，應予准許，逾此
    範圍之請求，非有理由，應予駁回。
十、本判決第一項所命被告給付之金額未逾50萬元，依民事訴訟
    法第389 條第1 項第5 款規定，應依職權宣告假執行。被告
    陳明願供擔保請准免宣告假執行，就原告勝訴部分，核無不
    合，爰酌定相當擔保金額宣告之。
十一、本件事證已臻明確，兩造其餘主張及所提之證據，經審酌
      後認於本院上開判斷無涉或無違，爰不一一論述，附此敘
      明。
十二、結論：本件原告之訴，為一部有理由，一部無理由，依民
      事訴訟法第79條、第85條第2 項、第389 條第1 項第5款
      、第392 條，判決如主文。
中    華    民    國    99    年     4    月    27    日
                  民事第一庭    法  官  陳翠琪
以上正本，係照原本作成
如對本判決上訴，須於判決送達後20日內向本院提出上訴狀
中    華    民    國    99    年     4    月    28    日
                                書記官  簡曉君

司法院資訊處製作；財團法人民間司法改革基金會備份。
